【裁判字號】    97,訴,2058
【裁判日期】    980223
【裁判案由】    違反懲治走私條例
【裁判全文】
臺灣臺南地方法院刑事判決              97年度訴字第2058號
公  訴  人  臺灣臺南地方法院檢察署檢察官
被      告  戊○○
            乙○○
上列被告因違反懲治走私條例案件，經檢察官提起公訴（97年度
偵字第219號），被告於本院行準備程序中就被訴事實為有罪之
陳述，本院合議庭裁定由受命法官獨任進行簡式審判程序，判決
如下：
    主  文
戊○○共同私運管制物品進口逾公告數額，累犯，處有期徒刑壹
年捌月。
乙○○共同運送私運管制物品進口逾公告數額之走私物品，未遂
，處有期徒刑貳月，如易科罰金，以新臺幣壹仟元折算壹日。
    事實及理由
一、本件被告戊○○、乙○○所犯並非死刑、無期徒刑或最輕本
    刑有期徒刑三年以上之罪，亦非高等法院管轄第一審案件，
    其於準備程序中就被訴事實為有罪之陳述，經告知被告簡式
    審判程序之旨，並聽取檢察官及被告之意見後，本院合議庭
    裁定由受命法官獨任以簡式審判程序加以審理，是本案之證
    據調查，依刑事訴訟法第273條之2規定，不受同法第159 條
    第1項、第161條之2、第161條之3、第163條之1及第164條至
    第170條之限制；並得依同法第310條之2準用第454條之規定
    製作略式判決書，合先敘明。
二、本件犯罪事實如下：
  (一)戊○○前於民國87年間因違反懲治走私條例案件，經本院判
    處有期徒刑1年6月，緩刑5年確定。於緩刑期間，又於88 年
    間因違反懲治走私條例案件，經臺灣高等法院臺南分院判處
    有期徒刑1年6月確定，前案之緩刑因而被撤銷，與後案刑期
    合併於93年1月9日入監執行，於95年2月24日因縮短刑期假
    釋出監併付保護管束，於95年11月9日保護管束期滿未經撤
    銷假釋以執行完畢論。詎其於95年11月19日再因違反懲治走
    私條例案件，甫經本院於97年8月6日判處有期徒刑4月，並
    經臺灣高等法院臺南分院於97年11月18日駁回上訴。
  (二)緣高接梨穗為「海關進口稅則」第六章規定之「活樹」，若
    一次私運總額重量超過一千公斤者，係屬行政院公告「管制
    物品項目及其數額」丙項所公告所列之管制進口物品。
  (三)戊○○係高雄市小港籍漁船「富春盛號」船長，其有前述違
    反懲治走私條例案件前科，竟仍不知悔改，於96年12月7日
    接獲姓名年籍不詳綽號「阿財」之成年男子電話，邀約其帶
    船至外海私運高接梨穗進口，並言明給予戊○○新臺幣（下
    同）5萬元、船員每人2萬元之酬勞。戊○○乃應允之，旋即
    糾集己○○、丁○○、甲○○等三名船員（由本院另行審理
    中），於96年12月10日上午8時40分自澎湖馬公漁港申報出
    海，在東經119度30分、北緯22度49分之我國領海以外之海
    域，自不知名之商船接駁422箱（每箱640支，合計270,080
    支）總重量達6, 330公斤已逾上開行政院公告管制進口物品
    數額之高接梨穗，置入「富春盛號」漁船密窩，於同日16時
    許，私運上開管制物品進入臺南市安平漁港，停泊在遠洋魚
    市場右前方碼頭。迨至同日23時30分許，戊○○見夜已深沈
    ，即以電話另招來乙○○協同與「阿財」找來之不詳姓名運
    送人員數名，共同將「富春盛號」漁船內之高接梨穗搬運至
    接駁膠筏上。因「富春盛號」漁船進入安平漁港時，經海巡
    署安平漁檢所人員實施安檢時發現並無漁貨，認有可疑而予
    以監控，嗣於戊○○、乙○○等人正在搬運之際，旋即上前
    予以查獲，並當場查扣上開已逾行政院公告管制進口物品數
    額之高接梨穗，而運送未遂。
三、證據：
  (一)被告戊○○於警詢及偵查中之供述，暨於本院之自白。
  (二)被告乙○○於警詢及偵查中之供述，暨於本院之自白。
  (三)扣押物品目錄表（高接梨穗422箱）及搜索扣押筆錄（警卷
    第19至21、23頁）。
  (四)漁船進出港檢查表（警卷第24頁）。
  (五)現場照片7張（警卷第75至78頁）。
  (六)行政院農業委員會動植物防疫檢驗局高雄分局鑑定書（偵卷
    第30至31頁）。
  (七)內政部98年1月14日台內地字第0980010579號函（本院卷第
    94頁）。
四、論罪科刑：
  (一)查扣案之高接梨穗，為「海關進口稅則」第六章規定之「活
    樹」，總額重量達6,330公斤，核屬該當行政院公告「管制
    物品項目及其數額」丙項所公告所列之管制進口物品。又被
    告戊○○係駕駛前開漁船在東經119度30分、北緯22度49分
    之澎湖外海，自不知名之漁船，接駁上開管制物品，該接駁
    地點之海域位置距我國公布第一批領海基點七美嶼（T13）
    至琉球嶼（T14）段基線約12.45浬，依據中華民國領海及鄰
    接區法第3條及第14條規定，該海域不在我國12海浬領海範
    圍內，此有前開內政部函文在卷可稽，是以，被告戊○○係
    將上開管制進口物品由我國領海以外之海域私運進入我國領
    海內，洵甚明確。
  (二)核被告戊○○所為，係違反懲治走私條例第2條第1項之私運
    管制物品進口逾公告數額罪。被告與綽號「阿財」之成年男
    子就上開犯行，有犯意聯絡與行為分擔，為共同正犯。又懲
    治走私條例第3條第1項所列之「運送」、「銷售」或「藏匿
    」走私物品之行為，本質上均屬同條例第2條私運管制物品
    罪之後續行為。是被告戊○○私運管制物品進口後，另行招
    來同案被告乙○○協同與「阿財」找來之不詳姓名運送人員
    ，共同將「富春盛號」漁船內之高接梨穗搬運至接駁膠筏上
    之運送行為，應為其前之私運管制物品罪所吸收，不另論運
    送走私物品罪（如竊盜搬運贓物，為竊盜罪之當然結果，除
    論以竊盜罪之，不能再依搬運贓物罪論科，最高法院82年度
    第3次刑事庭會議(一)決議參照）。再查，被告戊○○前於87
    年間因違反懲治走私條例案件，經本院判處有期徒刑1年6月
    ，緩刑5年確定。其於緩刑期間，又於88年間因違反懲治走
    私條例案件，經臺灣高等法院臺南分院判處有期徒刑1年6月
    確定，前案之緩刑諭知因而被撤銷，與後案刑期合併於93年
    1月9日入監執行，於95年2月24日因縮短刑期假釋出監併付
    保護管束，於95年11月9日保護管束期滿未經撤銷假釋以執
    行完畢論（其於95年11月19日再因違反懲治走私條例案件，
    甫經本院於97年8月6日判處有期徒刑4月，並經臺灣高等法
    院臺南分院於97年11月18日駁回上訴），此有臺灣高等法院
    被告戊○○前案紀錄表及本院96年度訴字第59號刑事判決影
    本各1份在卷可稽，其受徒刑之執行完畢後，5年以內故意再
    犯本件有期徒刑以上之罪，為累犯，應依刑法第47條第1項
    加重其刑。
  (三)再按懲治走私條例第2條第1項所稱之私運管制物品進口逾公
    告數額者，係指未經許可，擅自將逾行政院公告數額之管制
    物品，自他國或大陸地區、公海等地，私運進入台灣地區之
    我國領海、領空 (領土)而言，一經進入領海、領空，其犯
    罪即屬完成；倘事前與私運進口者，無犯意之聯絡，僅單純
    就他人私運進口逾公告數額之管制物品，為運送、藏匿之行
    為，則應僅成立同條例第3條之運送、藏匿走私物品罪（最
    高法院83年台上字第1023號、96年台上第5757號裁判要旨參
    照）；另按懲治走私條例第3條之運送走私物品罪之「運送
    」，係指以人力、獸力或運輸工具所為之搬運、輸送行為，
    應以開始搬運、輸送走私物品為著手，已將走私物品搬運、
    輸送相當距離為既遂，如僅在同一地點裝載走私物品，在客
    觀上難認已運離現場，則不能認屬運送既遂（最高法院91年
    台上第5025號裁判要旨可參）。本件被告乙○○係於同案被
    告戊○○私運管制物品進口後，另行招來協同搬運扣案高接
    梨穗，被告乙○○與同案被告戊○○事前就私運管制物品進
    口犯行，並無犯意之聯絡，僅係單純就被告戊○○私運進口
    逾公告數額之管制物品，為協助運送之行為，且於搬運裝載
    之際即遭查獲，未將走私物品運離現場，依前揭最高法院裁
    判要旨，不能認屬運送既遂，故核被告乙○○所為，應成立
    懲治走私條例第3條第2項、第1項之運送走私物品未遂罪。
    檢察官於本院審理時變更此部分起訴法條，洵屬有據。又被
    告乙○○與綽號「阿財」男子找來之不詳姓名運送人員間，
    就此部分犯行，有犯意聯絡及行為分擔，應為共同正犯。再
    者，被告乙○○已著手於犯罪行為之實行而不遂，為未遂犯
    ，應依刑法第25條第2項規定，按既遂犯之刑減輕之。
  (四)爰審酌被告戊○○已有前述違反懲治走私條例案件前科，仍
    不知悔改，再犯相同之罪，顯見其惡性不輕，實不宜寬貸，
    復考量其因魚獲量不佳，貪圖小利，而受他人委託私運管制
    物品進口，尚未完成交貨，即為警查獲，雖有礙於我國管制
    進口物品之管理及檢疫，但對於交易市場尚未造成任何衝擊
    及影響；另被告乙○○則無犯罪前科，有卷附臺灣高等法院
    被告前案紀錄表可稽，其因一時思慮未周，而協助搬運被告
    戊○○已走私進口之物品，且於搬運裝載之際即遭查獲，走
    私物品尚未運離現場，犯罪情節較輕微，並參酌其等二人犯
    後均坦承犯罪，態度良好，兼衡被告二人智識程度、生活狀
    況以及私運進口管制物品數量等一切情狀，各量處如主文所
    示之刑，並就被告乙○○諭知易科罰金折算標準。
  (五)至扣案之高接梨穗，係被告戊○○受綽號「阿財」男子委託
    代為走私進口之物品，雖尚未完成交貨，但在法律評價上應
    屬綽號「阿財」男子所有，並非被告戊○○所有之物，且亦
    非屬違禁物，本院無從依刑法第38條規定宣告沒收（至該等
    走私物品是否應由行政機關依海關緝私條例予以沒入，核屬
    另事）；又「富春盛號」漁船雖係供被告戊○○違犯本案所
    用之物，惟因該船舶係屬與本案無關之案外人陳麗茹所有，
    有中華民國船舶檢查證書在卷可稽（警卷第27頁），亦無由
    對之宣告沒收，均附此敘明。
四、據上論結，應依刑事訴訟法第273條之1第1項、第299條第1
    項前段、第310條之2、第454條，懲治走私條例第2條第1項
    、第3條第2項、第1項，刑法第11條前段、第25條第2項、第
    28條、第47條第1項、第41條第1項前段，判決如主文。
本案經檢察官丙○○到庭執行職務。
中    華    民    國    98    年    2     月    23    日
                  刑事第四庭    法  官  陳淑卿
以上正本證明與原本無異。
如不服本判決應於收受本判後10日內向本院提出上訴書狀，並應
敘述具體理由。如未敘述上訴理由者，應於上訴期間屆滿後20日
內向本院補提理由書狀（均須按他造當事人之人數附繕本）「切
勿逕送上級法院」。
                                書記官  周怡青
中    華    民    國    98    年    2     月    23    日
附錄本判決論罪科刑法條
懲治走私條例第2條：
私運管制物品進口、出口逾公告數額者，處7 年以下有期徒刑，
得併科新臺幣300萬元以下罰金。
第 1 項所稱管制物品及其數額，由行政院公告之。
懲治走私條例第3條：
運送﹑銷售或藏匿前條第1項之走私物品者，處5年以下有期徒刑
、拘役或科或併科新臺幣150萬元以下罰金。
前項之未遂犯罰之。


司法院資訊處製作；財團法人民間司法改革基金會備份。
